【裁判字號】    97,訴,903
【裁判日期】    970606
【裁判案由】    妨害自由等
【裁判全文】
臺灣高雄地方法院刑事判決               97年度訴字第903號
公  訴  人  臺灣高雄地方法院檢察署檢察官
被      告  丙○○
                      號
            丁○○
                      號
            己○○
            戊○○
上列被告因妨害自由等案件，經檢察官提起公訴（97年度偵字第
9815號）及移送請求併辦（97年度偵字第14154 號），被告於準
備程序中就被訴事實為有罪之陳述，經告以簡式審判之旨，本院
合議庭裁定由受命法官獨任進行簡式審判程序，判決如下：
    主  文
丙○○共同以非法方法，剝奪人之行動自由，處有期徒刑肆月，
如易科罰金，以新臺幣壹仟元折算壹日，扣案之玩具手槍貳支及
鋁棒壹支均沒收；又共同以強暴妨害人行使權利，處有期徒刑參
月，如易科罰金，以新臺幣壹仟元折算壹日，扣案之玩具手槍貳
支及鋁棒壹支均沒收。應執行有期徒刑陸月，如易科罰金，以新
臺幣壹仟元折算壹日，扣案之玩具手槍貳支及鋁棒壹支均沒收。
己○○共同以非法方法，剝奪人之行動自由，累犯，處有期徒刑
肆月，如易科罰金，以新臺幣壹仟元折算壹日，扣案之玩具手槍
貳支及鋁棒壹支均沒收；又共同以強暴妨害人行使權利，累犯，
處有期徒刑參月，如易科罰金，以新臺幣壹仟元折算壹日，扣案
之玩具手槍貳支及鋁棒壹支均沒收。應執行有期徒刑陸月，如易
科罰金，以新臺幣壹仟元折算壹日，扣案之玩具手槍貳支及鋁棒
壹支均沒收。
丁○○、戊○○共同以非法方法，剝奪人之行動自由，處有期徒
刑參月，如易科罰金，以新臺幣壹仟元折算壹日，扣案之玩具手
槍貳支及鋁棒壹支均沒收；又共同以強暴妨害人行使權利，處有
期徒刑貳月，如易科罰金，以新臺幣壹仟元折算壹日，扣案之玩
具手槍貳支及鋁棒壹支均沒收。應執行有期徒刑肆月，如易科罰
金，以新臺幣壹仟元折算壹日，扣案之玩具手槍貳支及鋁棒壹支
均沒收。
    事  實
一、丙○○因與乙○○間有糾紛並曾遭乙○○嗆聲，因而心生不
    滿，竟於97年3 月3 日上午接近中午時，夥同丁○○、己○○（曾因犯搶奪、妨害自由罪，經本院分別判處有期徒刑10
    月、6 月確定，於民國95年1 月31日執行完畢）及戊○○，
    彼此間基於妨害自由之犯意聯絡，由戊○○駕駛丙○○所承
    租之車牌8661—XC號自小客車，搭載丙○○、丁○○、己○○等人，共同前往高雄縣梓官鄉○○路17巷24號即乙○○住
    處前守候乙○○，於當日中午12時30分許，渠等見乙○○搭
    乘黃志清所駕駛之自小客車返家，乙○○及黃志清甫一下車
    ，丙○○、丁○○2 人旋即分持丙○○所提供玩具手槍各1
    枝下車，己○○亦持丙○○所提供之鋁棒1 支下車，丁○○
    持手槍將黃志清抵住靠在牆邊而加以控制，以強暴方式，妨
    害黃志清行使權利；丙○○及己○○則分持玩具手槍及鋁棒
    將乙○○強押拖行上車而剝奪其行動自由。上車後，丙○○
    及丁○○坐在後座，將乙○○夾在2 人中間，丁○○沿路持
    槍控制乙○○，己○○坐在副駕駛座，仍由戊○○負責駕駛
    ，並依丙○○之指示，將車駛往高雄縣梓官鄉「通安宮」處
    ，到達後，丙○○與丁○○將乙○○挾持下車，丙○○質問
    乙○○是否真要對其不利，並要乙○○在廟裡跪下後發誓並
    無要對其不利等語後，始將乙○○棄置在「通安宮」後，與
    丁○○、己○○、戊○○等人共同駕車離去，後因黃志清報
    警，警方乃於通安宮尋獲蔡豐輝並查知上情。嗣於97年3 月
    27日，丙○○、丁○○、己○○、戊○○等4 人持作案用之
    玩具手槍2 支及鋁棒1 支，向高雄縣警察局岡山分局投案。
二、案經高雄縣政府警察局岡山分局報告臺灣高雄地方法院檢察
    署檢察官偵查起訴。
    理  由
一、本件被告所犯為死刑、無期徒刑或最輕本刑為3 年以上有期
    徒刑以外之罪，其於準備程序中就被訴事實為有罪之陳述，
    經法官告知簡式審判程序之旨，並聽取公訴人之意見後，本
    院合議庭依刑事訴訟法第273 條之1第1項規定，裁定由受命
    法官獨任進行簡式審判程序，合先敘明。
二、訊據被告4 人對上開犯行均坦承不諱，核與證人即被害人蔡
    豐輝、證人黃志清、蔡曾金幸之證述相符，並有監視器翻拍
    照片在卷可稽，此外，復有鋁棒1 支扣案可參，足證被告4
    人出於任意性之自白與事實相符，從而本件事證明確，被告
    犯行已堪認定。
三、核被告丙○○、丁○○、己○○、戊○○4 人對黃志清所為
    ，均係犯刑法第304 條第1 項之強制罪；對乙○○所為，均
    係犯刑法第302 條第1 項之剝奪他人行動自由罪。檢察官移
    送併辦部分與原起訴部分為相同事實，並無擴張犯罪事實之
    問題，本院自得加以審判，應先敘明。被告4 人間就上開犯
    行，有犯意聯絡及行為分擔，為共同正犯。渠等所犯上開2
    罪間，被害客體不同，犯意個別，行為互殊，應予分論併罰
    。被告己○○有如事實欄所示之科刑、執行紀錄，有臺灣高
    等法院被告前案紀錄表在卷可稽，其於執行完畢後5 年內故
    意再犯本件有期徒刑以上之罪，為累犯，應依刑法第47條第
    1 項之規定加重其刑。被告4 人雖係自行到案，然其時警方
    已透過被害人知悉被告之身份，有被害人蔡豐輝97年3 月7
    日警詢筆錄在卷可稽，被告等人不符合自首之要件，附此敘
    明。爰審酌被告4 人於光天化日下公然挾持被害人，所為嚴
    重影響被害人之行動自由，犯後坦承犯行態度良好，被告丙○○投案時所持雖係玩具手槍，然被害人黃志清筆錄僅稱：
    當時對方拿黑色類似手槍之物，被害人蔡豐輝雖稱對方持有
    手槍，但亦自承其因糖尿病視力不佳，故本件尚乏足夠證據
    證明被告當時確實持有手槍而非持用扣案之玩具槍，尚難遽
    認其態度不佳，被告丙○○為本件之倡議者，並提供鋁棒等
    工具，惡性較重，其餘被告為附從，惡性較輕，及渠等犯罪
    之動機、目的、手段等一切情狀，量處如主文所示之刑。並
    審酌被告4 人之職業為、學歷、家境為勉持及渠等犯罪之情
    狀等，認易科罰金之折算標準，均以新臺幣1000元折算1 日
    為適當。扣案之鋁棒及玩具手槍為被告丙○○所有，且係供
    被告丙○○及共犯犯罪之用，業據被告4 人自承無訛，應依
    刑法第38條第1 項第2 款宣告沒收。
據上論斷，應依刑事訴訟法第273 條之1 第1 項、第299 條第1
項前段，刑法第28條、第302 條第1 項、第304 條第1 項、第47
條第1 項、第41條第1 項、第38條第1 項第2 款，刑法施行法第
1條 之1 ，判決如主文。
本案經檢察官甲○○到庭執行職務。
中    華    民    國    97    年    6     月    6     日
                  刑事第九庭    法  官    王奕勛
以上正本證明與原本無異。
如不服本判決應於收受本判決後10日內向本院提出上訴書狀，並
應敘述具體理由，如未敘述上訴理由者，應於上訴期間屆滿後20
日內補提理由書狀於本院（均須按他造當事人之人數附繕本）「
切勿逕送上級法院」。
中    華    民    國    97    年    6     月    9     日
                                書記官    林晏光
附錄本案論罪科刑法條：
中華民國刑法第302條
私行拘禁或以其他非法方法，剝奪人之行動自由者，處5 年以下
有期徒刑、拘役或3 百元以下罰金。
因而致人於死者，處無期徒刑或7 年以上有期徒刑，致重傷者，
處3 年以上10年以下有期徒刑。
第 1 項之未遂犯罰之。
中華民國刑法第304條
以強暴、脅迫使人行無義務之事或妨害人行使權利者，處3 年以
下有期徒刑、拘役或3 百元以下罰金。
前項之未遂犯罰之。


司法院資訊處製作；財團法人民間司法改革基金會備份。
